【裁判字號】    97,訴,315
【裁判日期】    970331
【裁判案由】    毒品危害防制條例
【裁判全文】
臺灣基隆地方法院刑事判決               97年度訴字第315號
公  訴  人  臺灣基隆地方法院檢察署檢察官
被      告  甲○○
                    （現另案在臺灣基隆監獄執行中）
上列被告因違反毒品危害防制條例案件，經檢察官提起公訴（97
年度毒偵字第58號、第91號），被告就被訴事實為有罪之陳述，
本院合議庭裁定由受命法官獨任進行審判，經改依簡式審判程序
審理後判決如下：
    主  文
甲○○施用第一級毒品，累犯，處有期徒刑柒月。又施用第一級
毒品，累犯，處有期徒刑柒月，扣案之注射針筒貳支均沒收。應
執行有期徒刑拾月，扣案之注射針筒貳支均沒收。
    事  實
一、甲○○前因施用第二級毒品案件，先後2 次經本院以87年度
    毒聲字第541 號、88年度毒聲字第1824號裁定送觀察勒戒後
    ，均認無繼續施用毒品之傾向，由臺灣基隆地方法院檢察署
    檢察官各以88年度偵緝字第9號、88年度毒偵字第382號為不
    起訴處分確定，並分別於民國88年1月26日、88年9月24日執
    行完畢釋放出所。又因施用第二級毒品案件，經本院以89年
    度毒聲字第299 號裁定送強制戒治，復經本院以89年度毒聲
    字第1867號裁定停止戒治付保護管束，迄90年4 月14日保護
    管束期滿，該次犯行並經本院於89年3月8日以89年度基簡字
    第12 1號判處有期徒刑4月確定，於90年7月31日易科罰金執
    行完畢。再因施用第一級毒品案件，經本院以92年度毒聲字
    第83 7號裁定送強制戒治，迄93年1月9日因毒品危害防制條
    例修正而報結，該次犯行並經本院於92年11月27日以92年度
    訴字第485號判處有期徒刑8月確定，於93年9月8日執行完畢
    。又因竊盜案件，經本院於94年5 月30日以94年度基簡字第
    346 號判決，判處有期徒刑4 月確定。另因施用第一級毒品
    案件，經本院於94年2 月25日以94年度訴字第11號判處有期
    徒刑9 月確定。嗣上開2案件（4月、9月）經本院於94年8月
    12日以94年度聲字第704號裁定，合併應執行有期徒刑1年。
    再因施用第一級毒品案件，經本院於94年7 月29日以94年度
    訴字第588 號判決，判處有期徒刑10月確定。其入監接續執
    行上開有期徒刑1年、10月後，於95年9月29日假釋出監，嗣
    其假釋宣告經撤銷，於96年3 月15日入監執行殘刑，嗣經本
    院以96年度聲減字第278號裁定減刑為有期徒刑4月又15日、
    2月、5月，應執行有期徒刑11月確定，而因中華民國九十六
    年罪犯減刑條例於96年7月16日施行而執行完畢出監。
二、甲○○猶未戒斷毒癮，復基於施用第一級毒品海洛因之犯意
    ，於96年11月19日晚間8 時許，在其位於基隆市○○區○○
    街31巷37號住處內，以將第一級毒品海洛因注入注射針筒內
    施打之方式，施用第一級毒品海洛因1 次。另基於施用第一
    級毒品海洛因之犯意，於96年12月26日下午1 時許，同在前
    開住處內，以將第一級毒品海洛因注入注射針筒施打之方式
    ，施用第一級毒品海洛因1次。嗣先後於：(一)96年11月20 日
    下午2 時許，為警在基隆市○○路與仁四路口見其形跡可疑
    ，並於盤查後發現其為毒品列管人口，得其同意採集其尿液
    檢驗結果，呈嗎啡陽性反應，而查悉上情；(二)96年12月26日
    下午1 時10分許，江德昌施用毒品時，為甲○○之母發現後
    ，告知甲○○之兄江昌隆，江昌隆報警後，為警查獲，並扣
    得其所有供其施用海洛因所用之注射針筒2 支，且採集其尿
    液送驗後，結果亦呈嗎啡陽性反應。
三、案經基隆市警察局第一分局、第二分局分別報請臺灣基隆地
    方法院檢察署檢察官偵查後起訴。
    理  由
一、本件被告甲○○所犯為毒品危害防制條例第10條第1項之施
    用第一級毒品罪，均非死刑、無期徒刑、最輕本刑為3年以
    上有期徒刑之罪，或高等法院管轄第一審之案件，被告於本
    院準備程序中，就被訴事實為有罪之陳述，經告以簡式審判
    程序之旨，並聽取檢察官、被告之意見後，本院合議庭裁定
    由受命法官進行簡式審判程序，是本件之證據調查，依刑事
    訴訟法第273條之2規定，不受同法第159條第1項、第161條
    之2、第161條之3、第16 3條之1及第164條至第170條規定之
    限制，合先敘明。
二、上揭2 次施用第一級毒品海洛因之事實，業據被告於本院審
    理時均坦承不諱，且被告於96年11月20日、同年12月26日為
    警採集其親自排放之尿液，送請臺灣檢驗科技股份有限公司
    、臺灣尖端先進生技醫藥股份有限公司，以氣相層析質譜儀
    分析法確認檢驗結果，均呈嗎啡陽性反應，此有臺灣尖端先
    進生技醫藥股份有限公司於97年1 月11日出具之濫用藥物檢
    驗報告1 份及臺灣檢驗科技股份有限公司於96年12月10出具
    之濫用藥物尿液檢驗報告在卷可稽，而以該等公司所用之氣
    相層析質譜儀分析法之精確度而論，應可剔除「偽陽性反應
    」之可能（行政院國軍退除役官兵輔導委員會臺北榮民總醫
    院83年3月1日北總內字第01855號、同年4 月7日北總內
    字第030 59號函參照），該檢驗結果自可憑信。此外，復有
    被告自承其所有，供其於同年12月26日施用第一級毒品所用
    之注射針筒2支扣案足佐，堪認被告上開自白與事實相符，
    應係真實。
三、另按毒品危害防制條例於92年7月9日修正公布，自93年1月9
    日施行，其中第20條、第23條將施用毒品之刑事處遇程序，
    區分為「初犯」及「5年內再犯」、「5年後再犯」。依其立
    法理由之說明：「初犯」，經觀察、勒戒或強制戒治後，應
    為不起訴處分或不付審理之裁定；經觀察、勒戒或強制戒治
    執行完畢釋放後，「5 年內再犯」者，因其再犯率甚高，原
    實施之觀察、勒戒及強制戒治既已無法收其實效，爰依法追
    訴或裁定交付審理。至於初犯經觀察、勒戒或強制戒治執行
    完畢釋放後，「5 年後再犯」者，前所實施之觀察、勒戒或
    強制戒治已足以遮斷其施用毒品之毒癮，為期自新及協助其
    斷除毒癮，仍適用「初犯」規定，先經觀察、勒戒或強制戒
    治之程序。從而依修正後之規定，僅限於「初犯」及「5 年
    後再犯」（初犯經觀察、勒戒或強制戒治釋放後，5 年內均
    無施用毒品之行為）二種情形，始應先經觀察、勒戒或強制
    戒治程序。倘被告於5 年內已再犯，經依法追訴處罰，縱其
    第3次（或第3次以上）再度施用毒品之時間，在「初犯」經
    觀察、勒戒或強制戒治執行完畢釋放5年以後，已不合於「5
    年後再犯」之規定，且因已於「5 年內再犯」，顯見其再犯
    率甚高，原實施觀察、勒戒或強制戒治，已無法收其實效，
    即應依該條例第10條處罰（最高法院95年度第7 次刑事庭會
    議、95年度台非字第161、203、230、246號判決參照參照）
    。經查，被告有如事實欄所載之毒品前科，有臺灣高等法院
    被告前案紀錄表1 份附卷可按，是以，被告於上開經強制戒
    治執行完畢釋放後5 年內，復因施用毒品，經法院判處罪刑
    確定後，再為本案施用第一級毒品犯行，揆諸前揭說明，即
    無再經觀察、勒戒等程序之必要，而應依法論科。
四、論罪科刑
(一)、查海洛因係毒品危害防制條例第2條第2項第1款所定之第一
    級毒品，被告予以施用，核其所為，係犯毒品危害防制條例
    第10條第1項之施用第一級毒品罪。其持有第一級毒品海洛
    因係供施用，持有第一級毒品之低度行為為施用第一級毒品
    之高度行為所吸收，不另論罪。被告所犯上開2 罪，犯意各
    別，行為互殊，應予分論併罰。
(二)、另查，被告曾有如前所述之犯罪科刑及刑之執行情形，此有
    臺灣高等法院被告前案紀錄表在卷可稽，其於有期徒刑執行
    完畢後，5 年以內，故意再犯本案有期徒刑以上之各罪，均
    為累犯，各應依刑法第47條第1項規定，加重其刑。
(三)、爰審酌被告前因施用毒品經觀察、勒戒、強制戒治、判刑、
    徒刑執行完畢後，猶不知戒惕，復再施用第一級毒品，無視
    於毒品對於自身健康之戕害及國家對於杜絕毒品犯罪之禁令
    ，顯無戒斷之決心，然念及其前開犯罪係戕害自身，尚未害
    及他人，且犯罪後坦承犯行，態度尚可等一切情狀，分別量
    處如主文所示之刑，並定其應執行之刑，以資儆懲。
五、另扣案之注射針筒2支，係被告所有，供其為96年12月26 日
    施用海洛因犯行所用之物（非毒品危害防治條例第11條第3
    項所謂「專供施用毒品之器具」），業據被告於本院審理時
    供明在卷，爰依刑法第38條第1項第2款之規定，於被告該次
    犯行宣告之主刑項下諭知沒收。
據上論斷，應依刑事訴訟法第273 條之1第1項、第299條第1項前
段，毒品危害防制條例第10條第1 項，刑法第11條前段、第47條
第1項、第51條第5款，第38條第1項第2款，判決如主文。
本案經檢察官乙○○到庭執行職務。
中    華    民    國    97    年    3    月    31    日
                  刑事第一庭  法  官  許心
以上正本證明與原本無異。
如不服本判決應於收受本判決後10日內向本院提出上訴書狀，其
未敘述上訴理由者，並得於提起上訴後10日內向本院補提理由書
狀（均須按他造當事人之人數附繕本）「切勿逕送上級法院」。
中    華    民    國    97    年    3    月    31    日
                              書記官  湯惠芳
毒品危害防制條例第10條
施用第一級毒品者，處6 月以上5 年以下有期徒刑。
施用第二級毒品者，處3 年以下有期徒刑。


司法院資訊處製作；財團法人民間司法改革基金會備份。
